【裁判字號】    95,消上易,3
【裁判日期】    950728
【裁判案由】    損害賠償
【裁判全文】
臺灣高等法院民事判決                 95年度消上易字第3號
上訴人即附
帶被上訴人  和泰汽車股份有限公司
法定代理人  丁○○
訴訟代理人  黃虹霞律師
上訴人即附
帶被上訴人  北都汽車股份有限公司
法定代理人  甲○○
訴訟代理人  乙○○
被上訴人即
附帶上訴人  丙○○
訴訟代理人  蘇衍維律師
上列當事人間請求損害賠償事件，上訴人對於中華民國九十五年
二月十日台灣台北地方法院九十四年度重訴字第一三０五號第一
審判決提起上訴，被上訴人並為附帶上訴，經本院於九十五年七
月十八日言詞辯論終結，判決如下：
    主  文
原判決關於命上訴人連帶給付之訴部分及該部分假執行之宣告，
暨訴訟費用之裁判均廢棄。
上開廢棄部分，被上訴人在第一審之訴及假執行之聲請均駁回。
被上訴人之附帶上訴駁回。
第一、二審訴訟費用由被上訴人負擔。
    事 實 及 理 由
一、本件上訴人即附帶被上訴人聲明均求為判決：甲、關於上訴
    部分：(一)原判決關於不利上訴人部分及該部分假執行之宣告
    之裁判均廢棄。(二)上開廢棄部分，被上訴人在第一審之訴及
    假執行之聲請均駁回。乙、關於附帶上訴部分：被上訴人之
    附帶上訴駁回。
    被上訴人即附帶上訴人聲明求為判決：甲、關於上訴部分：
    上訴駁回。乙、關於附帶上訴部分：(一)原判決關於駁回被上
    訴人後開第二項之訴部分之裁判均廢棄。(二)上開廢棄部分，
    上訴人應再連帶給付被上訴人新台幣（下同）五十萬元及自
    民國（下同）九十四年二月十日起，至清償日止，按年息百
    分之五計算之利息。
二、被上訴人起訴主張：伊之配偶梁瑞欣於八十四年四月間向上
    訴人和泰汽車股份有限公司（下稱和泰公司）之經銷商即上
    訴人北都汽車股份有限公司（下稱北都公司）購買TOYOTA，
    出廠日期西元一九九五年（即八十四年）一月間，型式為「
    ALL NEW COROLLA」，排氣量為一七六二ＣＣ之自用小客車
    一輛（下稱系爭小客車）；系爭小客車均定期至北都公司之
    保養廠保養，其間曾於九十一年十二月二十三日、及九十二
    年三月四日因安全氣囊異常亮燈之情形，送至北都公司之保
    養廠更換安全氣囊感知器；惟於二個月後仍發生安全氣囊無
    故亮燈之情形，伊再於同年五月十四日將系爭小客車送回北
    都公司之保養廠維修，然維修人員因無法找出故障原因，故
    暫將該安全氣囊顯示燈關閉。嗣伊於九十四年二月九日中午
    十二時四十分許，駕駛系爭小客車搭載家人自新竹前往台中
    ，於下午二時許下中山高速公路中港交流道時，因塞車而於
    車陣中停止等待，在靜止且無任何碰撞之狀態下，系爭小客
    車之安全氣囊竟瞬間自行爆開，致伊右眼受傷，視力嚴重受
    損，此顯係因系爭小客車之品質有瑕疵所致。又上訴人和泰
    公司乃系爭小客車之商品製造人，上訴人北都公司乃其經銷
    商等情，爰依消費者保護法第八條之規定及侵權行為之法則
    ，求為命上訴人連帶賠償九百七十八萬九千二百十八元，並
    加計法定遲延利息之判決（原審判命上訴人連帶給付三十八
    萬九千零二十七元本息，而駁回被上訴人其餘之訴。上訴人
    就其敗訴部分聲明不服；被上訴人則就其敗訴部分之其中五
    十萬元本息提起附帶上訴，餘已告確定）。
    上訴人則以：系爭小客車之設計並無瑕疵，本次事故係被上
    訴人於中央扶手座置放飲料且有打翻溢出之情形，造成安全
    氣囊控制ECU受潮鏽蝕，並非系爭小客車品質之問題，全係
    因被上訴人個人使用習慣不當所致。又伊等已於使用手冊中
    告知車輛之安全氣囊檢查及故障對應方法，及茶杯置物架位
    置、禁止液體亂灑等項，且系爭小客車安全氣囊控制ECU本
    體內部電路已有合理之防液體滲入設計，而原廠在感知器上
    加裝置物箱，飲料架在音響格下方之設計，並不會造成氣囊
    無法正常使用，足證伊等代理進口或經銷系爭小客車均符合
    當時科技專業水準及可合理期待之安全性。再系爭小客車之
    安全氣囊警示燈於九十二年五月十四日亮起，業經北都公司
    查修確認故障代碼可以消除，以系統查修電腦確認一切正常
    ，並未將警示燈關閉；嗣經過一年八個月後，被上訴人於起
    動時發現該安全氣囊之警示燈未亮，不即時送修，仍貿然將
    系爭小客車開往高速公路，而發生本件事故，應由被上訴人
    自行負責；況被上訴人復自認未注意事發當日發動引擎時警
    示燈是否亮起，顯有未依使用手冊使用小客車之不當行為，
    則本件事故發生之主因，即屬可歸責於被上訴人事由所致等
    語，資為抗辯。
三、兩造不爭執之事實：
    (一)被上訴人之配偶梁瑞欣於八十四年四月間向上訴人和泰公
      司之經銷商即上訴人北都公司購買系爭小客車，該車輛之
      出廠日期為西元一九九五年（即八十四年）一月間，排氣
      量為一七六二ＣＣ（見原審板橋地院卷十四頁之汽車行車
      執照）。
    (二)被上訴人曾於九十一年十二月二十三日及九十二年三月四
      日因系爭小客車之安全氣囊警示燈異常亮起之情形，前往
      上訴人北都公司內湖區保養廠維修，二度更換安全氣囊感
      知器；嗣於九十二年五月十四日系爭小客車又因安全氣囊
      警示燈亮起，被上訴人復前往北都公司內湖區保養廠維修
      ，經檢查認為故障代碼可以消除，乃以系統查修電腦解碼
      方式排除障礙；嗣經被上訴人於一年八個月後之九十四年
      二月九日中午十二時四十分許，駕駛系爭小客車內載家人
      自新竹前往台中，於下午二時下中山高速公路中港交流道
      時，系爭小客車因塞車而於車陣中停止等待，在靜止且無
      任何碰撞之狀態下，系爭小客車之安全氣囊突然自行爆開
      ，而將被上訴人之眼鏡爆破，鏡片玻璃則插入被上訴人之
      右眼內，致被上訴人之右眼瞳孔遭碎玻璃刺傷，視力受損
      ，目前右眼之視力為零點五（見原審板橋地院卷十四頁至
      二六頁之台大醫院診斷證明書、車輛維修歷史查詢單、照
      片）。
四、被上訴人雖主張系爭小客車之安全氣囊感知器受有浸蝕時未
    亮燈警示，且該安全氣囊警示燈於九十二年五月十四日第三
    次進廠維修時，為上訴人北都公司之維修人員所關閉，其品
    質有瑕疵，致於上開時、地自行爆開，使伊右眼受有上開傷
    害云云。惟為上訴人所否認，並以前開情詞置辯；且查：
  (一)系爭小客車自被上訴人之配偶梁瑞欣於八十四年四月間向上
    訴人和泰公司之經銷商即上訴人北都公司購買之日算起（見
    原審板橋地院卷十四頁之汽車行車執照），至九十四年二月
    九日發生安全氣囊自行爆開之日止，已經歷長達將近十年之
    久，應非屬上訴人和泰公司所代理進口之系爭小客車本身設
    計上或品質上之瑕疵。又系爭小客車雖曾先後於九十一年十
    二月二十三日及九十二年三月四日因安全氣囊警示燈異常亮
    起，而由被上訴人駕駛前往上訴人北都公司內湖區保養廠維
    修，二度更換安全氣囊感知器；嗣於九十二年五月十四日再
    因安全氣囊警示燈亮起，被上訴人復駕駛前往上訴人北都公
    司內湖區保養廠維修，經檢查認為故障代碼可以消除，乃以
    系統查修電腦解碼方式排除障礙，直至經歷長達經一年八個
    月使用後之九十四年二月九日始發生安全氣囊自行爆開之事
    故，亦應非屬上訴人北都公司於九十二年五月十四日之維修
    上有瑕疵。
  (二)依被上訴人所自行提出之系爭小客車於上開時、地安全氣囊
    自行爆開後，經上訴人和泰公司檢查系爭小客車損壞部位及
    狀況調查所示，系爭小客車之中央扶手處內外皆有流體痕跡
    、及Srs控制ECU側感知器插頭外觀端子已有氧化現象；又以
    實車Srs系統原理得知，若氣囊已爆開後，Srs指示燈應亮起
    警示，但現車確認後發現指示燈無法顯示，實屬異常現象；
    經拆除Srs控制ECU本體發現外部已有氧化現象，亦屬異常；
    又再分解Srs控制ECU總成外蓋，其內部電路已有受損，亦屬
    異常；Srs控制ECU本體外表本身已加裝防水膠膜，分解時仍
    黏附外殼；由Srs控制ECU本體外表受潮情形及端子氧化銅綠
    情形比對，可知其液體外力進入時間絕非近期，應有一段時
    間才足以形成。經綜合研判，Srs控制ECU本體在原車設計時
    已有防水功能，但外界液體侵入已超出廠家設計規範之合理
    使用條件；且由資料分析顯示，造成此次Srs安全氣囊自行
    爆開及內部指示燈線路受損之主因，為Srs控制ECU本體內部
    電路受外界液體侵入氧化損壞所致，因此排除車輛本身品質
    問題 (見原審板橋地院卷二八頁原證七之該調查報告、二九
    頁至三一頁之拆解感知器現場照片）；再經參諸被上訴人於
    九十五年五月十二日所具答辯書狀亦自認有於系爭小客車內
    喝飲料或豆漿之行為，因而在手煞車桿外蓋留下痕跡（見本
    院卷八七頁），且經本院會同兩造勘驗於與系爭小客車同型
    車之感知器上方之置物箱倒水時，水即會向四面八方噴濺流
    動，並非如被上訴人所主張僅向單一方向及下方流動（見本
    院卷八三頁之勘驗筆錄），準此，益見系爭小客車之安全氣
    囊感知器ECU電源線接頭及本體腐蝕故障，確係因被上訴人
    平日在系爭小客車內喝飲料或豆漿時，不慎一再溢出所致，
    要屬信而有徵。足見被上訴人主張上訴人就系爭小客車之安
    全氣囊感知器之品質及維修有瑕疵云云，應屬無據。
  (三)況查被上訴人於九十四年二月九日中午十二時四十分許，發
    動系爭小客車引擎時，警示燈未先正常亮起，約六秒鐘再行
    關閉，被上訴人應即已知悉該小客車之安全氣囊感知器有不
    正常之情形，竟未即時進廠維修，仍貿然駕駛自新竹市經中
    山高速公路前往台中市，致系爭小客車於上開時、地安全氣
    囊自行爆開，亦有疏失。雖被上訴人主張一般人開車發動引
    擎之短短數秒鐘，很難發現儀表板有警示燈不亮之情形云云
    ，惟依上訴人隨車交付被上訴人之汽車使用手冊已詳細告知
    於每一次「點火開關鑰匙轉至〝ACC〞或〝ON〞位置時 ( 亦
    即每一次發動車輛時)，安全氣囊指示燈會亮起…這表示安
    全氣囊的作用是正常的」（見本院卷四八頁），且被上訴人
    既曾於在前之九十一年十二月二十三日、九十二年三月四日
    及同年五月十四日發現系爭小客車之安全氣囊警示燈有異常
    亮起不會關閉之情形，而主動前往上訴人北都公司內湖區保
    養廠維修，並二度更換安全氣囊感知器，已如上述，足見被
    上訴人所為上開之主張，要非可取。被上訴人既明知系爭小
    客車之安全氣囊之指示燈有異常之情形，本應即依上開汽車
    使用手冊之指示進廠維修，惟被上訴人竟仍繼續沿高速公路
    ，作長途駕駛，致發生上開事故，足見被上訴人顯有未依上
    開汽車使用手冊使用系爭小客車之不當行為。足證本件事故
    之發生應屬可歸責於被上訴人事由所致。
  (四)雖被上訴人又主張系爭小客車之同型車原廠曾召回檢修云云
    。惟為上訴人所否認，且查系爭小客車之同型車僅標準型部
    分因CONSOLE BOX為無頂蓋之凹槽，若放置飲料，則液體有
    可能由CONSOLE BOX與其固定架連結之螺絲孔隙滲入，再加
    上原有之下方塑膠包膜（包附安全氣囊感知器）長度僅一點
    五公分，包附不足，故原廠予以召回更換新塑膠包膜（長度
    增為五公分）；而系爭小客車係屬豪華型，因已附加CASSET
    TE BOX作為頂蓋而不致發生上述情形，則不在召回檢修範圍
    ，為被上訴人所不爭執，足見被上訴人所為此部分之主張，
    亦無足取。
  (五)雖被上訴人又主張伊於九十二年五月十四日將系爭小客車送
    至上訴人北都公司內湖廠維修時，維修人員將安全氣囊顯示
    燈關閉，導致本件事故云云，然為上訴人北都公司所否認，
    且查依被上訴人所提出之當日系爭小客車維修歷史查詢表被
    上訴人於欄後空白處自書「檢查無任何問題，只說亮燈，再
    回廠檢查」等語所示（見原審板橋地院卷二十頁），顯見安
    全氣囊指示燈未遭關閉，仍能正常亮閉，足見被上訴人所為
    此部分之主張，亦無足取。
五、綜上所述，系爭小客車之安全氣囊自行爆開之事故既係因被
    上訴人平日在系爭小客車內喝飲料或豆漿時，不慎一再溢出
    ，使安全氣囊感知器ECU電源線接頭及本體因而腐蝕故障所
    致，且被上訴人又復於知悉系爭小客車之安全氣囊之指示燈
    有異常之情形，本應即依上開汽車使用手冊之指示進廠維修
    ，竟仍繼續沿高速公路，作長途駕駛，致發生本件事故，顯
    屬應可歸責於被上訴人事由所致，並非由於系爭小客車之安
    全氣囊感知器之品質或維修有何瑕疵，已如上述。從而，被
    上訴人依據消費者保護法第八條之規定及侵權行為之法則，
    請求上訴人連帶給付八十八萬九千零二十七元並加付法定遲
    延利息部分，自屬不應准許。原審就上開不應准許之其中三
    十八萬九千零二十七元本息部分，所為上訴人敗訴之判決，
    自有未洽，上訴人之上訴論旨指摘原判決此部分不當，求予
    廢棄改判，為有理由；就上開不應准許之其中五十萬元本息
    部分，所為被上訴人敗訴之判決，所持理由雖與本院不同，
    但其結果並無二致，仍應予以維持。被上訴人之附帶上訴論
    旨指摘原判決此部分不當，求予廢棄改判，應認為無理由。
六、至兩造其餘之攻擊或防禦方法及未經援用之證據，經本院斟
    酌後，認為均不足以影響本判決之結果，自無逐一詳予論駁
    之必要，併此敘明。
據上論結，本件上訴人之上訴為有理由，被上訴人之附帶上訴應
認為無理由，依民事訴訟法第四百五十條、第四百四十九條第二
項、第七十八條，判決如主文。
中    華    民    國    95    年    7     月    28    日
                  民事第六庭  審判長法  官  林鄉誠
                                    法  官  彭昭芬
                                    法  官  楊豐卿
正本係照原本作成。
不得上訴。
中    華    民    國    95    年    7     月    28    日
                                      書記官  殷丹妮


司法院資訊處製作；財團法人民間司法改革基金會備份。
